【裁判字號】    90,易,2079
【裁判日期】    900814
【裁判案由】    違反醫師法
【裁判全文】
臺灣板橋地方法院刑事判決                          九十年度易字第二七九號
    公  訴  人  臺灣板橋地方法院檢察署檢察官
    被      告  丁○○
    選任辯護人  劉昌崙
                劉永培
右列被告因違反醫師法案件，經檢察官提起公訴（九十年度偵字第五七二二號），本
院判決如左：
    主  文
丁○○未取得合法醫師資格，擅自執行醫療業務，處有期徒刑壹年陸月；診療檯壹臺
、消毒器具壹組及牙科診療器械壹組，均沒收。
    事  實
一、丁○○曾於民國（下同）七十五年間因違反醫師法案件，經本院於七十五年五月
    九日以七十五年度易字第一三三五號判決有期徒刑一年四月，緩刑三年，嗣經臺
    灣高等法院於七十八年一月二十三日以七十年度聲減字第一二○號判決有徒刑八
    月確定，並於七十九年五月三十日縮短刑期執行完畢（尚不構成累犯）。其雖具
    有齒模製造技術員資格，但未依醫師法取得醫師資格領得醫師證書，竟於九十年
    三月十三日晚間七時許，在臺北縣樹林市○○街一一六號一樓，設置診療檯、清
    器具及牙科診療器材，為病患陳正輝從事檢查口腔固定假牙之行為，擅自執行牙
    醫醫療業務。嗣因有民眾匿名檢舉，經行政院衛生署函請臺北縣政府衛生局處理
    ，而於九十年三月十三日晚間七時四十分許，派員在上址查獲丁○○正為病患陳
    正輝檢查口腔固定假牙，並查得上揭診療檯一臺、消毒器具、牙科診療器械各一
    組。
二、案經臺北縣政府函送臺灣板橋地方法院檢察署檢察官偵查起訴。
    理  由
一、訊據被告丁○○固坦承九十年三月十三日晚間有陳正輝至上址要求調整假牙，而
    扣案之診療檯及打模齒模所用器械為渠所有，惟矢口否認有何違反醫師法之犯行
    ，辯稱：當日是由陳正輝自行將假牙取下，由渠在口腔外夾緊假牙牙鉤，再由陳
    正輝將假牙置入口腔中，渠未在陳正輝口腔內實施檢查或調整假牙之醫療行為云
    云。
（一）、經查，被告於臺北縣政府衛生局製作訪紀要時表明：「（本局人員於九十年
        三月十三日夜七時四十分至樹林市○○街一一六號一樓，臺端正為陳正輝先
        生（躺在牙科治療檯上）做何治療？）固定假牙」（詳參偵查卷第八頁反面
        ）。堪信被告已有從事固定假牙醫療行為之自白。被告嗣後空言翻稱渠未自
        承為陳正輝固定假牙云云，應非可採。
（二）、又查，證人即現場查獲之臺北縣政府衛生局稽查人員戊○○於檢察官訊問時
        證言：「我進入後，看到牙醫診療檯躺著一位病（患），而劉（即被告）正
        在幫那位先生看牙齒，手上拿著診療之器具」（詳參偵查卷第二十七頁反面
        九十年四月二十五日訊問筆錄）；並有證人即臺北縣政府衛生局稽查人員乙
        ○○到庭證言：「我們當時一進門就對被告及病人拍照，我們當時是看到被
        告面對著病患，看到我們才轉身、照片上所顯示之器具是牙醫師所使用之器
        具，．．．齒模技術員不能作口腔治療的工作，一般牙醫師是指導實習醫生
        ，齒模技術員既然不能作口腔治療的工作，牙醫師能指導他做何事，實在不
        能想像」；而證人即臺北縣政府衛生局稽查人員丙○○到庭證述：「被告當
        時確實是講他在固定假牙，現場拍獲的照片所示之器具不是消毒假牙用，而
        且牙科器械都不只壹支，消毒的設備是牙醫師所使用之診療器械清毒設備」
      （均詳參本院九十年六月二十七日訊問筆錄）；且證人即被告所稱之指導牙
        醫師甲○到庭證言：「照片上的椅子，可調整位子，上面有燈光可照射口腔
        內部，有啟動馬達可在口腔內、外修改假牙，旁邊的壓縮機的目的是用來啟
        動馬達，．．．照片中下方之方形箱子，是打模齒模所用，至於放有器械之
        箱子是消毒用的，可以用來消毒使用在口腔內、外的器械，．．．」（詳參
        本院九十年七月十七日訊問筆錄）。復有照片影本四幀附卷可稽，是以被告
        於臺北縣政府衛生局派員查訪時，面向病患陳正輝，且於查獲地點置有牙醫
        師使用可照射病患口腔內部之診療檯，並有可供牙醫師使用之器械及消毒工
        具觀之，足認被告係為病患陳正輝從事口腔內固定假牙之醫療行為。倘被告
        在口腔外實施，任由病患自行取裝，為何在臺北縣政府衛生局派員訪查時，
        手持診療器具（參上揭證人戊○○所證內容），面向病患陳正輝？益明被告
        當時係在診查病患陳正輝口腔內部。被告辯稱係由病患陳正輝自行取出假牙
        ，由渠在口腔外調整云云，顯與上開事證有悖，無足可採。
（三）、再查，扣案之診療檯，雖未列入醫材查驗範圍，此有辯護人提出之行政院衛
        生署七十二年二月二十八日衛署藥字第四○九一六七號函文影本一件附卷可
        參，且辯護人雖以照片中所示病患陳正輝右手仍未放下，可證被告係自陳正
        輝右手接下陳正輝自行取下之假牙等詞置辯，惟業有證人戊○○證言被告當
        時手持牙科診療器械，已如前述，且照片亦無法顯示被告當時手執病患陳正
        輝之假牙，尚難認其所辯可採；縱使證人甲○確曾指導被告從事齒模製造技
        術，但參諸證人甲○指稱：在被告工作處所並未放置其所有之物等語（詳參
        本院九十年七月十七日訊問筆錄），堪認在前開查獲地點所拍攝之診療檯及
        器械，應屬被告所有之物。又對於在被告工作地點扣得蓋有證人甲○印章之
        空白證明書一紙，內容記有證明病患至診所治療牙疾等字樣，證人甲○證稱
        ：「．．．這是證明有請假的人有到齒模技術員所填載的地址，沒有其他用
        處，這印章是我先蓋好的，交給工會，丁○○是由工會那裡取得，．．．」
        （詳參本院九十年七月十七日訊問筆錄）；且證人甲○證稱：「．．．大約
        每月一次，不定期的到丁○○，位於樹林市○○街一一六號訪問，訪問內容
        是查詢丁○○的齒模製作的技術上是否有待改進的地方，．．．」、「在我
        擔任牙醫師中，在民國八十八年到八十九年間，因為我是無業狀態，沒有看
        診，所以沒有病患需要製作假牙，從我八十九年十二月十八日開松得牙醫診
        所，我先後有三個病患需要假牙，我都沒有請被告來製作假牙，．．．」（
        皆詳參本院九十年七月十七日訊問筆錄），足認證人甲○未曾在被告前揭工
        作處所為病患實施醫療行為。然臺北縣政府衛生局戊○○等人卻在上揭被告
        工作處所，扣得前揭蓋有證人甲○印章之空白證明書及上開可供牙醫師實施
        治療行為所用之診療檯及牙科器械，益證被告確有公訴人起訴之犯行。是被
        告所辯，應屬諉卸之詞，不足採信。事證明確，被告犯行洵堪認定。
二、按被告丁○○不具牙醫師資格，卻為病患陳正輝從事檢查口腔及固定假牙之醫療
    行為，核其所為，係犯醫師法第二十八條第一項前段之未取得合法醫師資格，擅
    自執行醫療業務罪。爰審酌被告之品行、智識程度、曾有違反醫師法之前科又再
    犯本件之罪、從事不法醫療業務罔顧病患權益、營業時間，及犯罪後態度等一切
    情狀，量處如主文所示之刑。末查，被告雖於本院調查審理時表明不再從事齒模
    製造技術員之工作，改行擔任大樓管理員云云，惟被告曾於七十五年間因違反醫
    師法案件，經本院於七十五年五月九日以七十五年度易字第一三三五號判決有期
    徒刑一年四月，緩刑三年，嗣經臺灣高等法院於七十八年一月二十三日以七十年
    度聲減字第一二○號判決有徒刑八月確定，並於七十九年五月三十日縮短刑期執
    行完畢，此有臺灣高等法院檢察署刑案紀錄簡覆表一件在卷可佐，其有期徒刑執
    行完畢後逾五年再犯本件之罪，雖不構成累犯，但曾以齒模製造技術員資格從事
    醫療行為，經法院判處罪刑執行完畢後，又再犯本件之罪，且其犯後未能坦承犯
    行，故本院認不宜對之宣告緩刑，併此敘明。至診療檯一臺、消毒工具及牙科器
    械各一組，均屬被告所有之物，已如前述，且係被告供執行醫療業務時使用之藥
    械，雖未扣案，惟無證據證明已滅失，應依醫師法第二十八條第一項前段規定宣
    告沒收之。
據上論斷，應依刑事訴訟法第二百九十九條第一項前段，醫師法第二十八條第一項前
段，刑法第十一條前段、第三十八條第一項第二款，判決如主文。
本案經檢察官謝宗甫到庭執行職務
中    華    民    國      九十        年      八      月    十四      日
                                      臺灣板橋地方法院刑事第二庭
                                          法  官  高    玉    舜
右正本證明與原本無異。
如不服本判決，應於判決送達後十日內，向本院提出上訴狀。
                                          書記官  田    世    杰
中    華    民    國      九十        年      八      月    十五      日
附錄本案論罪科刑法條全文：
醫師法第二十八條
未取得合法醫師資格，擅自執行醫療業務者，處一年以上三年以下有期徒刑，得併科
新台幣三萬元以上十五萬元以下罰金，其所使用之藥械沒收之。但合於左列情形之一
者，不在此限：
一  在中央衛生主管機關認可之醫院，於醫師指導下實習之國內醫學院、
    校學生或畢業生。
二  在醫療機構於醫師指示下之護士﹑助產士或其他醫事人員。
三  合於第十一條第一項但書規定者。
四  臨時施行急救者。
犯前項之罪因而致人傷害或死亡者，應依刑法加重其刑至二分之一，並負損害賠償之
責。


司法院資訊處製作；財團法人民間司法改革基金會備份。
